【裁判字號】    92,交訴,33
【裁判日期】    920930
【裁判案由】    公共危險等
【裁判全文】
臺灣宜蘭地方法院刑事判決                          九十二年度交訴字第三三號
    公  訴  人  臺灣宜蘭地方法院檢察署檢察官
    被      告  丙○○
    選任辯護人  簡坤山律師
右列被告因公共危險等案件，經檢察官提起公訴（九十二年度偵字第五七二號），本
院判決如左：
    主  文
丙○○無罪。
    理  由
一、公訴意旨略以：被告丙○○於民國九十二年一月七日下午五時五十分許，駕駛車
    號Ｕ三—五五四０號自用小客貨車，沿宜蘭縣礁溪鄉○○村○○路，由宜蘭往頭
    城方向行駛，途經玉石路五十八之九號前時，本應注意汽車欲超越同一車道之前
    車時，須先按鳴喇叭二單響或變換燈光一次，且前行車減速靠邊或以手勢或亮右
    方向燈表示允讓後，後行車始得超越，超越時應顯示左方向燈並於前車左側保持
    半公尺以上之間隔超過，行至安全距離後，再顯示右方向燈駛入原行路線，依當
    時情形，天候陰、路面濕潤無缺陷，視距良好無障礙物，並無不能注意之情事，
    竟疏未注意，未按鳴喇叭或變換燈光，即自同向前方由庚○○騎乘搭載己○○之
    車號ＰＰＱ—七二０號重型機車後側，欲超越庚○○之機車，又未保持安全距離
    ，其車輛右前側撞及庚○○機車左後側，至庚○○及己○○人車倒地，庚○○因
    此受有肋骨骨折、臉、頸及頭皮之表淺損傷、髖及大腿挫傷、肩及上臂挫傷等傷
    害，己○○亦受有左肘挫傷、左手挫傷、左膝挫傷、右肩扭傷併肌膜炎等傷害，
    被告丙○○於肇事後，未停車察看，駕駛車輛駛離，因認被告丙○○涉犯刑法第
    一百八十五條之四之肇事逃逸罪嫌及第二百八十四條第一項之過失傷害罪嫌。
二、按犯罪事實應依證據認定之，無證據不得推定其犯罪事實；又不能證明被告犯罪
    者，應諭知無罪之判決；刑事訴訟法第一百五十四條、第三百零一條第一項分別
    定有明文。又犯罪事實之認定，應憑真實之證據，倘證據是否真實尚欠明確，自
    難以擬制推測之方法，為其判斷之基礎；而認定犯罪事實之證據係指足以認定被
    告確有犯罪行為之積極證據而言，該項證據自須適合於被告犯罪事實之認定，始
    得採為斷罪資料，最高法院五十三年著有臺上字第六五六號、二十九年上字第三
    一０五號判例。且刑事訴訟上證明之資料，無論其為直接或間接證據，均須達於
    通常一般之人均不致有所懷疑，而得確信其為真實之程度，始得據為有罪之認定
    ，若其關於被告是否犯罪之證明未能達此程度，而有合理懷疑之存在，致使無從
    形成有罪之確信，根據「罪證有疑，利於被告」之證據法則，即不得遽為不利被
    告之認定，亦有最高法院七十六年度臺上字第四九八六號判例可稽。其以情況證
    據（即間接證據）斷罪時，尤須基於該證據在直接關係上所可證明之他項情況事
    實，本乎推理作用足以確證被告有罪，方為合法，不得徒憑主觀上之推想，將一
    般經驗上有利被告之其他合理情況逕予排除，此觀諸最高法院三十二年上字第六
    七號自明。所謂認定犯罪事實之證據，係指足以認定被告確有犯罪行為之積極證
    據而言，苟未能發現相當證據，或證據不足為不利於被告事實之認定時，即應為
    有利於被告之認定，更不必有何有利之證據，亦不能以推測或擬制之方法，以為
    裁判基礎（最高法院二十九年上字第三一０五號、四十年台上字第八六號、五十
    六年度台上字第八０七號判例意旨參照）。又告訴人之告訴，係以使被告受刑事
    追訴為目的，其指訴是否與事實相符，仍應調查其他證據，以資審認，必被害人
    所述被害情形，無瑕疵可擊，且就其他方面調查，與事實相符，始足據為有罪判
    決之基礎（最高法院五十二年臺上字第一三００號判例及八十一年度台上字第三
    五三九號判決意旨參照）。
三、公訴人認被告丙○○有上開肇事逃逸及過失傷害犯行，係以告訴人庚○○、己○○之指述、證人戊○○、李永展之證述、道路交通事故現場圖、道路交通事故調
    查報告表、車籍作業系統查詢認可資料、羅東聖母醫院診斷證明書、杏和醫院診
    斷證明書及照片六張為其論據。訊據被告丙○○堅決否認上開犯行，辯稱：我不
    知道我沒有經過該路段，我也沒有撞倒被害人等語。
四、經查：
（一）告訴人己○○於警訊時指述：我親眼目睹肇事之箱型車為淺色系類似白色，當
      時我有記下肇事車輛車號為Ｕ三—五五四，最後一個號碼我臨時想不起來，當
      時我有告訴救護人員完整的車牌號碼等語，且於偵查中指稱：我看到車牌是Ｕ
      三—五五四０號，後來警察找到對方車子，我去看以後，確定是那部銀色箱型
      車等語（九十二年一月七日警訊筆錄、九十二年三月十一日偵查筆錄參照），
      而目擊證人戊○○於警訊中指述：我看到肇事車輛車號為Ｕ三—五五四０號，
      顏色可能為白色等語，於偵查中證述：我看到一部銀白色箱型車撞到機車後沒
      有停下來就開走，機車倒地，箱型車車號為Ｕ三—五五四０號等語（九十二年
      一月八日警訊筆錄、九十二年三月十一日偵查筆錄參照），核告訴人己○○與
      證人戊○○就肇事車輛車號之指述固相符合，惟被告丙○○之車輛本為銀藍色
      之車色，且並未有更改車色之情形，此有車輛照片在卷可稽，而告訴人己○○
      與證人戊○○就肇事車輛車色之指述，均陳明為白色或銀白色之顏色，與被告
      之車色銀藍色顯有差距，故告訴人己○○及證人戊○○所指述之車輛是否即為
      被告之車輛，即有疑義。而依證人戊○○於本院調查時之證述：我記得車號Ｕ
      三五五四０號我當時有記下車號，當時那汽車沒有停下來，有減慢一下又開走
      了，我沒有看到撞的地方，我看到汽車是白色或銀白色的等語（本院九十二年
      五月二十六日訊問筆錄參照）之情形觀之，當時肇事車輛有減慢速度行駛，因
      此使證人戊○○有機會記明車輛之車號，惟證人戊○○既有如此長之時間可以
      記下車號，對於一望即知顯而易見之車色，當不可能有記憶不明之狀況發生，
      且若當時光線不良，則對於體積較小的車牌號碼，應更不容易有明確之記憶，
況告訴人己○○對於車色之指述與證人戊○○之指述亦相一致，而告訴人己○○對於車號最後一個號碼反有記憶不清之情形發生，故告訴人己○○及證人戊○○對於肇事車色之指述當較車號之指述更為可採，從而告訴人己○○及證人
      戊○○對於肇事車輛車色之指述既與被告之車輛車色不符，則其等指述所見之
      車號是否正確，有無記憶不明之情形，尚須有其他積極之證據以資認定。參以
      事故發生之際雖為晚間，然於前後均有路燈，此經證人戊○○證述明確，則於
      該夜晚之燈光下，銀藍色之車輛是否即可顯現出為白色之車色，尚無證據可資
      認定，故不能僅憑告訴人之指述，即為銀藍色之車色於夜晚燈光下會轉變為白
      色之推斷甚明。
（二）告訴人己○○於警訊時指稱：當時我祖母騎乘ＰＰＱ—七二０號重機車行駛於
      該路段，結果遭同向在後之箱型車擦撞我們騎乘之機車等語，告訴人己○○則
      於偵查時指述：對方車子從我們後面開過來撞到我的左側，對方應該是要超車
      等語；告訴人庚○○則指稱：對方從我後面開過來撞到我左側等語（九十二年
      一月七日警訊筆錄、九十二年三月十一日偵查筆錄參照），則依告訴人己○○
      、庚○○之指述，肇事之車輛係撞擊到告訴人機車之左側，而被告車輛右前方
      之保險桿上固有撞擊之痕跡，惟被告辯稱：車子前方的凹陷是在二年前，在和
      平東路撞到汽車左後方造成的，我因為往來臺北工作，擦撞難免會有，所以乾
      脆就不修理了，車燈也是那次造成的損害等語，而證人丁○○到庭結證稱：我
      是坤達汽車修理廠的負責人，我認識被告，三年前他每三個月到半年去我那裡
      修理一次，保養汽車、底牌，他汽車上的凹痕，我在兩年前就有看過，他汽車
      的右前方下面前夜車登地方及中門門邊有刮痕、掉漆，被告說要修理，我說要
      修理很多天，後來就沒有修理等語明確（本院九十二年六月九日訊問筆錄參照
      ），核證人丁○○所述車輛擦痕情形與被告所辯之情形相符，且於本件事故發
      生前之九十一年十二月三十一日被告曾至宜蘭監理站檢驗上開車輛，於檢驗車
      輛時，被告之車輛右前方保險桿及車燈部分已經有毀損，此有交通部公路總局
      臺北區監理所宜蘭監理站汽車檢驗自動化系統汽車檢驗紀錄表及所附照片二張
      在卷可稽，被告所辯該撞痕係於二年前所造成等語，堪可採信，故不能因被告
      車輛右前方有擦痕，即謂係撞擊告訴人機車所致。
（三）證人甲○○○到庭證稱：九十二年一月七日，我當天有看到被告下午四點多載
      小孩回來，被告把車子停在我家旁的空地，後來被告就沒有出去，被告的車頭
      有凹痕，那是很久的事情，我當時與鄰居在那裡聊天，約在下午五點二十分就
      回去煮飯等語明確；證人乙○○亦到庭結證稱：九十二年一月七日當天我有在
      家，被告的車子都停在我家附近的空地，被告當天早上七點我開門時有看到被
      告的車子停在空地那裡，被告早上八點多有載小孩去上課，十分鐘就回來，車
      子停在同一個地方，下午四點左右時，被告載小孩子回家，四點半前就回家，
      也停在那裡，我當天是五點的時候進去煮飯等語明確（均本院九十二年六月九
      日訊問筆錄參照），並均當庭繪畫被告車輛停放之現場圖附卷，核與被告所辯
      ：之前我都停在空地那裡等語相符，顯見被告之車輛於下午五點二十分前均停
      放於其位於頭城鎮○○路旁之空地上，故被告是否有可能於三十分鐘之內即在
      宜蘭縣礁溪鄉○○路段與告訴人發生交通事故，尚非無疑。
（四）綜上所述，公訴人所舉之證據不足以證明被告犯罪，此外本院復查無其他積極
      證據證明被告確有公訴人所指之犯行，揆諸首揭說明，既無積極證據足認被告
      有上開肇事逃逸及過失傷害之犯行，不能證明被告犯罪，依法應為無罪判決之
      諭知。
據上論斷，應依刑事訴訟法第三百零一條第一項前段，判決如主文。
本案經檢察官鄭雅方到庭執行職務
中        華        民        國    九十二    年    九    月    三十    日
                                臺灣宜蘭地方法院刑事第一庭
                                    審判長法  官  林  明  山
                                          法  官  謝  珮  玲
                                          法  官  鄭  貽  馨
右正本證明與原本無異。
如不服本判決，應於判決送達後十日內向本院提出上訴狀( 應附繕本 )。
                                          書記官  吳  明  蓉
中        華        民        國    九十二    年    十    月     三     日


司法院資訊處製作；財團法人民間司法改革基金會備份。
